臺灣新竹地方法院民事裁定
111年度訴字第271號
聲  請  人
即  原  告  蔡宗沂  

            蔡美珠  

共      同
訴訟代理人  李文傑律師
            李家豪律師
相  對  人            
即追加原告  蔡其弘  

            蔡政峯  
            蔡美雲  
            卓蔡美香  住臺中市○○區○○路000巷00號    上列
聲請人即原告與被告蔡世凱、蔡世國、王秀梅間塗銷所有權移轉
登記等事件，聲請人即原告聲請命相對人追加為原告，本院裁定
如下：
    主  文
相對人蔡其弘、蔡政峯、蔡美雲、卓蔡美香應於本裁定送達後五
日內追加為原告，逾期未追加者，視為已一同起訴。
    理  由
一、按訴訟標的對於數人必須合一確定而應共同起訴，如其中一
    人或數人拒絕同為原告而無正當理由者，法院得依原告聲請
    ，以裁定命該未起訴之人於一定期間內追加為原告。逾期未
    追加者，視為已一同起訴；法院為前項裁定前，應使該未起
    訴之人有陳述意見之機會，民事訴訟法第56條之1第1項、第
    2項定有明文。至所謂拒絕同為原告是否無正當理由，則應
    由法院斟酌原告起訴是否為伸張或防衛其權利所必要等情形
    決定之，有民事訴訟法第56條之1第1項立法理由可參。另按
    公同共有物之處分及其他之權利行使，除法律另有規定外，
    應得公同共有人全體之同意，同法第828條第3項亦有明文。
    又各共有人對於第三人，得就共有物之全部，為本於所有權
    之請求。但回復共有物之請求，僅得為共有人全體之利益為
    之，為民法第821條所明定。該規定依同法第828條第2項規
    定於公同共有準用之。故公同共有人本於公同共有權利為共
    有人全體之利益對第三人為請求，應限於回復共有物時始得
    為之。準此，公同共有人中之一人或數人除經其他公同共有
    人全體之同意，或為公同共有人全體之利益對第三人為回復
    公同共有物之請求，得單獨或共同起訴外，倘係基於公同共
    有法律關係為請求者，仍屬固有之必要共同訴訟，應由公同
    共有人全體起訴，當事人之適格始無欠缺（最高法院100年
    度台上字第1723號裁判意旨參照）。
二、本件聲請人即原告蔡宗沂、蔡美珠起訴主張被繼承人蔡張玉
    教於民國88年9月23日將其所有坐落新竹市○○段0000地號土
    地及其上661建號房屋（門牌號碼：新竹市○○路○段000號）
    （權利範圍均為全部，下合稱系爭房地），以買賣為原因移
    轉所有權登記予蔡宗明，蔡張玉教與蔡宗明所為買賣之債權
    行為及所有權移轉登記之物權行為，為通謀虛偽意思表示而
    無效【蔡宗明嗣於91年10月19日死亡，被告王秀梅、蔡世凱
    、蔡世國為其繼承人，並於91年12月10日就系爭房地辦理繼
    承登記（權利範圍各3分之1），被告王秀梅又於106年2月15
    日將其應有部分3分之1以贈與為原因移轉登記予被告蔡世國
    】。蔡張玉教已於91年7月11日死亡，系爭房地應屬蔡張玉
    教之遺產，聲請人為蔡張玉教之繼承人，自得依繼承與物上
    請求權之法律關係，排除妨害聲請人以繼承取得之所有權，
    因系爭房地為原告與被告及相對人公同共有，原告起訴請求
    ：㈠確認蔡張玉教、蔡宗明就系爭不動產，權利範圍全部，
    於88年7月14日所為之買賣契約及於88年9月23日所為之所有
    權移轉物權契約均無效，並塗銷88年9月23日以買賣為原因
    之所有權移轉登記；㈡被告蔡世凱、蔡世國、王秀梅應將共
    有之系爭房地，權利範圍全部，於91年12月10日，以繼承為
    原因，所為之所有權移轉繼承登記予以塗銷：㈢被告王秀梅
    、蔡世國應將系爭房地，權利範圍3分之1，於106年2月15日
    ，以贈與為原因，所為之所有權移轉登記予以塗銷；㈣被告
    蔡世凱、蔡世國應就系爭房地辦理移轉登記為兩造公同共有
    。上開訴訟標的對全體繼承人有合一確定應共同起訴之必要
    ，爰依民事訴訟法第56條之1第1項之規定，聲請命相對人蔡
    其弘、蔡政峯、蔡美雲、卓蔡美香追加為原告等語。
三、經查，依聲請人即原告之主張，乃係本於繼承而來之公同共
    有法律關係及其所生權利為請求，依前揭說明，須由公同共
    有人全體一同起訴，當事人始為適格。而聲請人與相對人蔡
    其弘、蔡政峯、蔡美雲、卓蔡美香及被告蔡世凱、蔡世國、
    王秀梅之被繼承人蔡宗明為被繼承人蔡張玉教之全體繼承人
    ，此有被繼承人蔡張玉教除戶戶籍謄本、繼承系統表、繼承
    人戶籍謄本在卷可稽，聲請人即原告聲請命相對人追加為原
    告後，經本院通知相對人於收到通知後10日內具狀陳述原告
    聲請命渠等追加原告之意見，相對人等迄今均未具狀表示同
    意與否或陳述意見等情，有本院送達證書附卷供參。從而，
    聲請人即原告聲請本院裁定命相對人蔡其弘、蔡政峯、蔡美
    雲、卓蔡美香應追加為原告，核無不合，應予准許。爰依民
    事訴訟法第56條之1第1項規定，命相對人蔡其弘、蔡政峯、
    蔡美雲、卓蔡美香應於本裁定送達後5日內追加為原告，逾
    期未追加，即視為已一同起訴。
四、爰依民事訴訟法第56條之1第1項裁定如主文。
中　　華　　民　　國　　111 　年　　7 　　月　　11　　日
                  民事第一庭        法    官   蔡欣怡
以上正本係照原本作成。　　　　　　　　　
如對本裁定抗告須於裁定送達後10日內向本院提出抗告狀。 　　　　　　　　　　　
中　　華　　民　　國　　111 　年　　7 　　月　　11　　日
                                     書 記 官  吳雅真